【裁判字號】    95,上易,1734
【裁判日期】    950831
【裁判案由】    詐欺等
【裁判全文】
臺灣高等法院刑事判決                95年度上易字第1734號
  上  訴  人
  即自訴人    乙○○○○ En.
                      CA 9.
  代  表  人  甲○○○○ ○○.
                      CA 9.
  自訴代理人  張家琦律師
              林鳳秋律師
  被      告  己○○
              戊○○○
              丁○○
              丙○○
上列上訴人因自訴被告詐欺等案件，不服臺灣士林地方法院94年
度自字第53號，中華民國 95年6月30日第一審判決，提起上訴，
本院判決如下：
    主  文
上訴駁回。
    理  由
一、按犯罪之被害人得提起自訴，刑事訴訟法第319條第1項前段
    定有明文﹔而該條所稱得提起自訴之被害人，以具有法律上
    人格之自然人或法人為限。未經認許其成立之外國法人，僅
    能認係非法人之團體，不能認其為法人，是未經我國政府認
    許之外國公司，除法律有特別規定外（例：公平交易法第47
    條、著作權法第 102條、商標法第70條），不得提起自訴（
    參照最高法院27年上字第1911號判例及91年度台上字第6037
    號判決）。又不得提起自訴而提起者，應諭知不受理之判決
    ，並得不經言詞辯論為之，刑事訴訟法第334條、第343條、
    第 307條亦分別定有明文。而對於原審諭知不受理之判決上
    訴時，第二審法院認為其為無理由而駁回上訴，得不經言詞
    辯論為之，刑事訴訟法第372條亦定有明文。
二、查本件提起自訴之乙○○○○ Enterprprises, Inc，於民國（下
    同） 94年9月23日提起本件自訴時係美籍公司，在加州登記
    ，惟尚未於我國申請認許登記，嗣於 95年3月16日始於我國
    辦理登記，此有自訴人提出之乙○○○○ Enterprprises, Inc於
    加州之公司現況證明（含英文及中譯本）、經濟部商業司95
    年3月16日經授商字第09501044070號外國公司登記表影本各
    一份在卷可參。是自訴人提起本件自訴時既尚未在我國註冊
    登記，並無我國之法人人格，僅屬非法人之團體，無自訴當
    事人能力，而查當事人能力為形式訴訟條件，於提起自訴時
    即應具備，自訴人之自訴既欠缺法律上必備程式，且此種欠
    缺要屬無從補正，不因自訴人事後補正而治癒其瑕疵，是本
    件自訴人依法不得提起本件自訴，其竟提起本件自訴，原審
    因而以自訴人提起自訴時既無當事人能力，本不得提起本件
    自訴，其自訴程序顯屬違背規定，而不經言詞辯論，逕為自
    訴不受理之諭知，經核並無不合，上訴意旨以自訴人乙○○○○
    Enterprprises, Inc係依美國加州法律而設立之公司，應享
    有刑事訴訟告訴人及自訴人能力﹔且縱認本件自訴程式有欠
    缺，仍應先命補正，嗣自訴人乙○○○○ Enterprprises, Inc並
    已依法於我國辦理登記，而指摘原判決不當，惟依上所述，
    尚難認有理由，應予駁回，並不經言詞辯論為之。又法院所
    為之非確定訴訟內容之非本案判決並無既判力，自訴人事後
    取得法人資格，仍可另行依法處理，無礙當事人訴訟權之保
    障，併此敘明。
據上論斷，應依刑事訴訟法第368條、第372條，判決如主文。
中    華    民    國    95    年    8     月    31    日
                  刑事第五庭    審判長法  官  吳  敦
                                      法  官  陳世宗
                                      法  官  張傳栗
以上正本證明與原本無異。
本件不得上訴。
                                      書記官  何子傑
中    華    民    國    95    年    9     月    1     日


司法院資訊處製作；財團法人民間司法改革基金會備份。
